【裁判字號】    97,上易,1347
【裁判日期】    971104
【裁判案由】    恐嚇取財等
【裁判全文】
臺灣高等法院臺中分院刑事判決        97年度上易字第1347號
上  訴  人  臺灣彰化地方法院檢察署檢察官
上  訴  人
即  被  告  丁○○
選任辯護人  賴淑惠律師
上  訴  人
即  被  告  戊○○
選任辯護人  廖道成律師
被      告  丙○○
被      告  甲○○
上列上訴人等因被告犯恐嚇取財等案件，不服臺灣彰化地方法院
96 年度易字第1346、1613號及97年度易字第221號中華民國97年
6月26日第一審判決（起訴案號：臺灣彰化地方法院檢察署96年
度偵字第6847號、第7330號，及追加起訴案號：97年度偵字第54
號，暨合併審理案號：96年度偵字第7712號、第7860號），提起
上訴，本院判決如下：
    主  文
上訴駁回。
      事實及理由
一、本案經本院審理結果，（除原判決第七頁第五行理由欄中，
    「被告丁○○每日撥打電話可獲報酬1,000元」應更正為「
    被告丁○○每次撥打電話可獲報酬1,000元」外）認第一審
    判決認事用法及量刑均無不當，應予維持，並引用第一審判
    決書記載之事實、證據及理由（如附件）。
二、被告丁○○雖猶否認有參與全部恐嚇取財犯行，辯稱：伊非
    於96年1月即參與本件恐嚇取財犯行，伊係自96年5月以後，
    才受被告丙○○之邀約，與吳仔並不認識，伊撥打幾通電話
    予鴿主要求匯款，且伊所使用指定之帳戶僅限於張志鴻及林
    廷容，又扣案之七紙紀錄單係伊依照被告丙○○所拿取之資
    料重新抄謄，伊並不知96年2月間，同案被告要求鴿主匯款
    入丙○○、李聰庭之帳戶之事，丙○○等人將責任推由其承
    擔，另於伊住處查扣如附表壹編號53所示之賽鴿，係自行飛
    至伊住處，尚非伊所竊取，且伊未負責分擔保管該賽鴿云云
    ；被告戊○○雖亦否認有恐嚇取財犯行辯稱：伊僅係陪同被
    告甲○○至提款機領款，不知係領取竊鴿勒贖款項，且被告
    甲○○給予伊500元係加油錢云云。惟(一)按共同正犯，係共
    同實施犯罪行為之人，在共同意思範圍內，各自分擔犯罪行
    為之一部，相互利用他人之行為，以達其犯罪之目的，其成
    立不以全體均參與實施犯罪構成要件之行為為要件；參與犯
    罪構成要件之行為者，固為共同正犯；以自己共同犯罪之意
    思，參與犯罪構成要件以外之行為，或以自己共同犯罪之意
    思，事前同謀，而由其中一部分人實行犯罪之行為者，亦均
    應認為共同正犯，使之對於全部行為所發生之結果，負其責
    任。又按立場對立之各個行為人間，若有共同之目的，並為
    達成此一共同目的，而基於彼此間共同犯意之聯絡，推由其
    中一部分人實施犯罪行為者，則仍屬共同正犯，應就彼此犯
    意聯絡範圍內之全部犯罪結果共負責任。又共同正犯間之犯
    意聯絡，並不以數人間直接發生為限，即有間接之聯絡者，
    亦包括在內。（最高法院92年度臺上字第1799、2824號裁判
    要旨參照）(二)查證人李聰庭於96年1月24日即將其存摺、
    提款卡交給被告丙○○，而本件李聰庭、張志鴻及林廷容之
    帳戶，均係被告丁○○拜託被告丙○○去查問收購，且實際
    上，被告甲○○所提領之款項交予被告丙○○後，被告丙○○亦將該款項交予被告丁○○，且被告丙○○亦係將李聰庭
    、張志鴻及林廷容之帳戶交予被告丁○○等情，業據證人李
    聰庭、被告丙○○分別於警詢及原審供證明確，已足可認定
    被告丙○○及丁○○於96年1月26日起被告丙○○向證人李
    聰庭等人收購帳戶存摺及提款卡時，即已參與此擄鴿勒贖集
    團，況被告丁○○、丙○○於偵訊時均陳稱：渠等係自96年
    3 、4月間開始參與合夥分工從事恐嚇取財之犯行等語，更
    足以認被告丁○○所辯其自96年5月始參與該擄鴿勒贖集團
    云云，顯不合實情，自係事後卸責之詞，不足採信。至被告
    丁○○既自96年1月26日起即已參與此擄鴿勒贖集團，而所
    有成員在共同恐嚇取財犯行意思範圍內，各自分擔犯罪行為
    之一部，相互利用他人之行為，以達其犯罪之目的，被告丁○○縱未全部均參與每次恐嚇取財犯行，其對於全部恐嚇取
    財行為所發生之結果，自亦應負共同正犯責任，則其與吳仔
    是否就恐嚇取財犯行有直接聯絡，被告丁○○及戊○○、丙○○、甲○○等人間如何分取贓款，依上開見解，均不影嚮
    被告丁○○本件參與此擄鴿勒贖集團之恐嚇取財犯行之共同
    正犯責任亦明，被告丁○○上開所辯，為事後卸責之詞，要
    無足採信。又被告戊○○於警偵訊時已自承：伊與被告甲○○一同騎乘伊所有車號UYT-265號機車在嘉義縣市提領贓
    款；被告甲○○雖未曾告知伊所提領者為贓款，然曾告以「
    很好賺，趕快來載我」，被告甲○○曾拿給伊計約5,000元
    供作家用，每次提款後，都領500元等語，而被告戊○○於
    原審準備程序時亦自承：伊知情陪同被告甲○○提款期間，
    被告甲○○並無工作，僅領取補助金等語，則衡以常情，被
    告戊○○明知被告甲○○當時失業，被告甲○○當無如此充
    裕之資力供渠等提領花用，被告戊○○主觀上應可知悉渠等
    所提領之款項，尚非屬合法所得，況被告丙○○亦會撥打電
    話要求被告戊○○通知被告甲○○提領款項，亦據被甲○○
    供明在案，則被告戊○○不僅接受被告丙○○之指示，通知
    被告甲○○共同前往提款，復提供其所有之機車供作提款所
    需之交通工具，又與被告甲○○共同提款，每次提款復可分
    得贓款每次500元，被告戊○○與被告甲○○、丁○○、丙○○間，就前開恐嚇取財犯行，自有犯意聯絡及行為分擔之
    情，被告戊○○所辯其不知係領取竊鴿勒贖款項云云，自亦
    屬事後卸責之詞，不足採信。原審綜合卷內證據資料為被
    告丁○○及戊○○等人有共同恐嚇取財等犯行事實之認定，
    核無不合。被告所辯，係諉卸之詞，不足採信，並經原審法
    院已詳敘其不足採信之理由，被告犯行堪以認定，被告丁○○及戊○○上訴意旨仍執前詞，否認犯罪，指摘原判決不當
    ，為無理由，應予駁回。又本件量刑尚稱妥適，被告丁○○
    及戊○○上訴意旨亦指摘原判決量刑過重，均為無理由，應
    予駁回。又本件事證明確，被告丁○○請求本院再傳訊詰問
    丙○○、甲○○，本院認核無必要，併為敘明。
三、又查就原審判決附表壹編號13、編號13所示被害人乙○○○部分，被害人乙○○○係於96年2月2日同日遭竊2隻賽
    鴿，並於同日下午2時餘許之相距不到二十分鐘時間內，即
    先後接獲恐嚇電話並前後二次匯款等情，業經原審法院認定
    明確，並已詳敘其理由，且被害人亦僅提出二份匯款單據為
    証，尚難認公訴人上訴所指被害人乙○○○於同日先後有遭
    竊3隻賽鴿之情事，從而，就附表壹編號13、編號13所
    示之竊盜及恐嚇取財犯行，顯係於非常密切接近之時間、地
    點，竊取並撥打電話恐嚇同一被害人乙○○○前後二次匯款
    ，依一般社會健全概念，應評價為一行為之數舉動，是就附
    表壹編號13、編號13所示竊盜及恐嚇取財犯行部分，應
    分別為接續犯之實質上一罪，96年度易字第1346號之起訴書
    （即臺灣彰化地方法院檢察署96年度偵字第6847號、第7330
    號）犯罪事實欄，雖未敘及被告丁○○、丙○○所為如附表
    壹編號13所示之竊盜犯行，及未敘及被告丁○○、丙○○
    、甲○○及戊○○所為如附表壹編號13所示之恐嚇取財犯
    行，然該部分事實與公訴人前揭起訴書所記載之如附表壹編
    號13所示之竊盜及恐嚇取財犯行，既分別有接續犯之實質
    上一罪關係，應為起訴效力所及，原審併予審理，尚無不合
    （其中另就附表壹編號13、已提起公訴而重行起訴及追
    加起訴部分，由原審判決於理由伍另為不受理之諭知），此
    部分原審認定，亦核無不合，公訴人上訴意旨指被害人乙○○○於同日先後有遭竊3隻賽鴿，且指摘原判決未就上開三
    次失竊3隻賽鴿，分論併罰云云，為無理由，應予駁回。
四、退併部分之敘明：臺灣南投地方法院檢察署96年度偵字第33
    67號（即原函送原審併案案號：96年度偵字第4624號）函送
    併案審理意旨略以：被告甲○○意圖為自己不法所有，於96
    年7月11日上午11時，撥打被害人賴俊龍電話恫稱：賽鴿在
    伊手中，需匯入被告設於國泰世華銀行嘉義分行，帳號0000
    00000000號帳戶內等語，致被害人賴俊龍心生畏懼，而於同
    日中午12時許，匯款至被告上開帳戶，因認被告此部分所為
    ，係犯刑法第346條第1項恐嚇取財罪嫌，且與本院前開論罪
    科刑部分有接續犯之實質上一罪關係。經查，函送併案審理
    部分，與前揭起訴審理部分，被害人均非同一，且時間亦未
    密接，被告甲○○縱涉及此部分犯罪，亦難認有何接續犯實
    質上一罪關係，自非前開起訴效力所及，本院不得併予審理
    ，應退由檢察官另行起訴，附此敘明。
五、本件被告丙○○經合法傳喚，無正當理由不到庭，爰依刑事
    訴訟法第三百七十一條之規定，不待其陳述，逕行判決。
據上論斷，應依刑事訴訟法第三百七十三條、第三百六十八條、
第三百七十一條，判決如主文。
本案經檢察官王雪惠到庭執行職務。
中    華    民    國    97    年    11    月    4     日
            刑事第二庭  審判長法  官  李  璋  鵬
                              法  官  胡  忠  文
                              法  官  蕭  錦  鍾
上列正本證明與原本無異。
不得上訴。
                              書記官  蕭  訓  慧
中    華    民    國    97    年    11    月    4     日


司法院資訊處製作；財團法人民間司法改革基金會備份。
